【裁判字號】    88,訴,1180
【裁判日期】    890310
【裁判案由】    毒品危害防制條例
【裁判全文】
臺灣桃園地方法院刑事判決                        八十八年度訴字第一一八號
    公  訴  人  臺灣桃園地方法院檢察署檢察官
    被      告  丙○○
    指定辯護人  本院公設辯護人  乙○○
右列被告因違反毒品危害防制條例案件，經檢察官提起公訴（八十八年度偵字第七一
一七號），本院判決如左：
        主  文
丙○○連續販賣第一級毒品，處無期徒刑，褫奪公權終身，扣案之毒品海洛因貳包（
總淨重零點玖玖公克，包裝重零點參柒公克）沒收銷燬之，新台幣臺幣參萬元沒收，
如全部或一部不能沒收時，以其財產抵償之。又被訴意圖販賣而持有第二級毒品部分
無罪。
        事  實
一、丙○○前於民國（下同）八十四年間因偽造文書案件，經本判處有期徒刑五月確
    定，並接續前案合併執行後，於八十六年七月三日假釋出監（至八十九年七月三
    日假釋期滿，非累犯），竟仍不知悛悔，復基於意圖營利之概括犯意，先後自八
    十八年初某日起至八十八年五月三日止，平均每週乙次，分別在桃園縣桃園市○○路及中壢市某不詳地點多處，每次以新台幣（下同）三千元之價格，販賣第一
    級毒品海洛因（下稱海洛因）十次予戊○○（起訴書誤載為政坤）施用。嗣於
    八十八年五月五日下午三時許三十分許，丙○○復基於上開同一意圖營利之概括
    犯意，而持所有海洛因二包（總淨重零點九九公克，包裝重零點三七公克），前
    往桃園縣桃園市○○○路○段二六三號前，欲販賣予戊○○時，即為當場埋伏警
    員當場查獲而未遂，並扣得上開海洛因二包、第二級毒品安非他命乙包（下稱安
    非他命，淨重一公克）及葡萄糖二包（總淨重二點六公克）。
二、案經台北市政府警察局中正第一分局報請臺灣桃園地方法院檢察署檢察官偵查起
    訴。
        理  由
一、訊據被告丙○○固坦承於右揭時地遭警查獲，並扣得上開海洛因二包、安非他命
    乙包及葡萄糖二包等情，惟矢口否認右揭犯行，辯稱：上開毒品係供其自己施用
    者，伊並未與涂政忠相約交易海洛因，之前亦未曾販賣海洛因予戊○○施用，伊
    僅曾與涂政相互提供海洛因予對方施用過而已云云。經查：被告右揭犯行業據證
    人戊○○迭次於警訊中及本院審理時證稱「經警詢問我才向警表示其實是在該處
    等待交易，因我事先已與綽號『小李（即被告）』之男子約定好在該處交易，我
    要向他購買三千元海洛因」、「（警方隨後在該處埋伏查到案之丙○○，是否即
    為你所稱緝號『小李』者？）是的，我非常確定」、「我共向丙○○購買過海洛
    因毒品約有十餘次，我最能確定上一次在前天（三）日下午約在十六時左右，交
    易地點在桃園縣復興路路旁，我向他買了三千元的海洛因施打，而之前我所記得
    的交易地點大都在桃園市、中壢市，詳細地點、時間我無法正確說出，只知道買
    的次數很多了無法詳述，至於代價都是每次三千元」、「我約於去年初開始跟他
    買，最後一次是八十八年五月五日被捉到前，我平均一星期跟他買一、二次，我
    們均約在中壢、桃園等地跟他買，均買海洛因，每次買三千至五千元，約多重我
    不知道，我每次垮買一小包，總共跟他買幾次我已忘記，每次交易均是他來和我
    交易」、「（八十八年五月三日下午四時許，在桃園市○○路跟丙○○買毒品？
    ）是的，我以三千元跟他買的，我是在復興路靠近中正路附近」、「我們是在五
    月五日下午三時左右被抓，這次交易是我們事先約好的，也是買三千元，在交易
    時即被抓，丙○○尚未將毒品交給我，我被抓時丙○○尚未到，當場丁○○也在
    場，被抓時有搜出針筒，事後丙○○也有來，我們被銬在車上有跟警方承認買毒
    品」、「（被查獲時要買什麼？）海洛因三千元，重量並不知道，我是回去後再
    與丁○○分，我們並無買安非他命」等語，核與證人丁○○迭次於警訊中及本院
    審理時證稱「我是在本（五）日下午三時許，接獲我叔叔戊○○連絡要外出購買
    海洛因施打解癮，遂與其一同前往桃園市○○○路○段二六三號前，由我下車前
    往藥局購買注射針筒二支在車上等候，戊○○下車與丙○○連絡向其購買三千元
    的毒品海洛因，至十五時三十分許戊○○即遭警方查獲，在其身上起獲留有海洛
    因殘渣之注射針筒乙支，並在我身上發現注射針筒二支及丙○○身上發現安非他
    命乙包、海洛因兩包、葡萄糖二包」、「（你與丙○○交易幾次？）今天是第二
    次向丙○○購買，但每次都是由我叔叔戊○○出面與其連絡購買金額及交易方式
    」、「海洛因是經由我叔叔戊○○於本（五）日十五時許，在桃園市○○○路○
    段二六三號前向丙○○以三千元購買」、「（為何五月五日會和戊○○被抓？）
    我是陪戊○○去的，我也有吸毒，我均和戊○○一起吸的」、「我不知道他是要
    跟丙○○買毒品，我僅知他要買毒品」、「（有無買安非他命？）沒有」等語及
    證人即警員吳政佑、甲○○二人於本院審理時證稱「我們當時經過該地看到戊○○在路旁很可疑，我們即去盤查，從他身上搜出針筒，然後再到丁○○所在的大
    貨車上搜出二支針筒，一支用過，一支並未使用，戊○○身上的針筒均已用過，
    他們二個均很配合我們辦案，他們有承認在等丙○○拿毒品來給他們，約五分鐘
    後丙○○即走路過來，在丙○○身上搜出海洛因二包、葡萄糖二包及安非他命乙
    包，戊○○有告訴我們他要買海洛因三千元」等語相符，復有扣案之上開海洛因
    二包，且該二包海洛因經送請法務部調查局鑑定結果，亦確均係呈海洛因成份，
    此有法務部調查局000000000號鑑定通知書乙紙，在卷可稽，足堪認定
    。又證人戊○○、丁○○二人與被告間均無仇隙乙節，亦據被告於本院審理時供
    承屬實，且證人戊○○於右揭時地先遭查獲後，即供稱其當天係與被告相約交易
    海洛因三千元乙情，而被告亦果於其後持上開海洛因二包前來上址而遭警方查獲
    ，足證戊○○、丁○○二人迭次於警訊中及本院審理時證述之詞，不僅互核相符
    ，而無誣陷被告之情事，亦核與被告遭查獲之情節相符，應堪採信，至為灼然。
    被告雖辯稱其所持有海洛因係為提供戊○○施用云云，惟證人戊○○於本院審理
    時亦證稱「（海洛因是跟丙○○買的，或是他免費給你？）有時是免費，大部分
    是我跟他買的」等語，足認被告雖另有免費提供海洛因予戊○○施用之行為，惟
    其先後於右揭時地販賣海洛因計十次予戊○○施用之行為，亦堪認定，自不足因
    之為有利被告認定之依據，至為顯然。被告所辯，顯係事後卸責之詞，不足採信
    。被告犯行已臻明確，應予依法論科。
二、核被告所為，係犯毒品危害防制條例第四條第一項之販賣第一級毒品罪及同條第
    第五項、第一項之販賣毒品未遂罪。被告於八十八年五月五日下午三時三十分許
    ，與戊○○相約交易海洛因三千元之犯行，因戊○○先遭查獲而未行賣出上開扣
    案之海洛因二包，則被告該次販賣行為顯未達既遂之程度，依刑法第二十五條第
    一項規定為未遂犯。被告先後多次販賣海洛因之行為，其時間緊接，所犯構成要
    件相同，顯係基於概括犯意所為，為連續犯，應依刑法第五十六條規定論以較重
    之販賣第一級毒品既遂一罪處斷。被告持有海洛因之低度行為，為其販賣海洛因
    之高度行為所吸收，爰不另論擬。又被告前於八十四年間因偽造文書案件，經本
    判處有期徒刑五月確定，並接續前案合併執行後，雖於八十六年七月三日假釋出
    監，惟其應至八十九年七月三日假釋始行期滿，此有刑案被告全國前案紀錄表乙
    份可佐，是被告右揭時地所為，應非屬累犯，公訴人此部分所認，容有誤會，附
    此敘明。爰審酌被告明知海洛因係屬公告列管之第一級毒品，不得販賣、持有之
    ，竟為一己之利，先後多次販賣予戊○○施用牟利，不僅損及戊○○、丁○○個
    人健康，更嚴重破壞社會安全及其犯罪後之態度等一切情狀，量處如主文所示之
    刑，並依刑法第三十七條第一項規定，諭知被告褫奪公權終身。至於扣案之上開
    海洛因二包，應依毒品危害防制條例第十八條第一項前段規定，宣告沒收銷燬之
    ；另被告先後販賣海洛因十次予戊○○既遂之行為，每次價格三千元，計三萬元
    之販賣海洛因所得財物，則依應毒品危害防制條例第十九條第一項規定，諭知收
    收之，如全部或一部不能沒收時，以其財產抵償之。至於扣案之葡萄糖二包，既
    非屬違禁物，亦非供被告犯罪所用或所得之物，自無庸對之宣告沒收，附此敘明
    。
三、本件公訴意旨另以：被告於八十八年五月五日下午三時三十分許，另有意圖販賣
    而持有扣案之上開安非他命乙包而於右揭時地遭警查獲，因認被告此部分所為，
    另涉有毒品危害防制條例第五條第二項之意圖販賣而持有第二級毒品罪嫌云云。
    按犯罪事實應依證據認定之，無證據不得推定其犯罪事實，刑事訴訟法第一百五
    十四條定有明文。訊據被告堅決否認此部分犯行。經查：公訴人認被告涉有此部
    分犯嫌，無非以被告於右揭時地遭查獲時，曾扣得上開安非他命乙包在案，為其
    僅有之依據，惟戊○○、丁○○雖曾先後多次向被告購買毒品施用，然其等所購
    買之毒品係海洛因，並無安非他命乙情，業據證人戊○○、丁○○二人迭次於警
    訊中及本院審理時證述明確，核與被告於本院審理時供述情節相符，應堪採信。
    又被告於本院審理時亦供承其確有同時施用海洛因及安非他命二種毒品等語，而
    戊○○於右揭時地遭查獲時，亦確僅係向被告購買海洛因三千元施用，則上開扣
    案之安非他命乙包，雖為被告所持有，然亦不足憑此即認被告係基於販賣上開安
    非他命之意圖而持有之，至為灼然。此外，復查無其他積極事證足資證明被告確
    係基於販賣意圖而持有上開安非他命乙包，自屬不能證明被告此部分之犯罪，依
    應刑事訴訟法第三百零一條第一項規定，諭知無罪之判決。
據上論斷，應依刑事訴訟法第二百九十九條第一項前段、第三百零一條第一項，毒品
危害防制條例第四條第一項、第十八條第一項前段、第十九條第一項，刑法第十一條
前段、第三十七條第一項，判決如主文。
本案經檢察官陳雅譽到庭執行職務。
中      華      民      國      八十九    年     三     月     十     日
                          臺灣桃園地方法院刑事第四庭
                              法  官  林 晏 鵬
右正本證明與原本無異。
如不服本判決，應於判決送達後十日內向本院提出上訴狀( 應附繕本 )，上訴於
臺灣高等法院。
                               書記官  張 雅 慧
中        華        民        國   八十九   年   三   月    十四    日
附論罪科刑依據之法條：毒品危害防制條例第四條
製造、運輸、販賣第一級毒品者，處死刑或無期徒刑；處無期徒刑者，得併科新臺幣
一千萬元以下罰金。
製迼、運輸、販賣第二級毒品者，處無期徒刑或七年以上有期徒刑，得併科新台幣七
百萬元以下罰金。
製造、運輸、販賣第三級毒品者，處五年以上有期徒刑，得併科新臺幣五百萬元以上
罰金。
製迼、運輸、販賣專供製迼或施用毒品之器具者，處一年以上七年以下有期徒刑，得
併科新臺幣一百萬元以下罰金。
前四項之未遂犯罰之。


司法院資訊處製作；財團法人民間司法改革基金會備份。
